【裁判字號】    90,上訴,1053
【裁判日期】    900913
【裁判案由】    偽造有價證券等
【裁判全文】
臺灣高等法院臺南分院刑事判決          九十年度上訴字第一五三號  Ａ
      上  訴  人  臺灣台南地方法院檢察署檢察官
      被      告  乙  ○  ○
      指定辯護人  本院公設辯護人  丁  ○  ○
右上訴人因被告偽造有價證券等案件，不服臺灣台南地方法院九十年度訴字第六六
號中華民國九十年六月二十二日第一審判決（起訴案號：臺灣台南地方法院檢察署九
十年度偵緝字第一八三、一八四號）（併辦案號，九十年度偵字第七五四一號），提
起上訴，本院判決如左：
      主      文
原判決撤銷。
乙○○意圖供行使之用，而偽造有價證券，處有期徒刑壹年捌月。
偽造之票號二一八００五、面額新台幣肆拾萬元本票壹紙沒收。
      事      實
一、乙○○於民國八十七年間明知其已無清償能力，而基於意圖為自己不法所有之概
    括犯意，於八十七年三月十日，在台南縣新市鄉向戊○○詐稱陳蘇甚之胞弟有急
    用而不好意思出面借款，託伊代向戊○○借款新台幣（下同）四十萬元，致其陷
    於錯誤而如數給借，嗣經催討，乙○○因無清償能力，乃於同年六月十九日簽發
    票號二一八００五、到期日八十七年七月十九日、金額四十萬元之本票一紙，除
    以其本人名義為發票人外，並意圖供行使之用，另在該本票之發票人欄下冒簽陳
    蘇甚之姓名，並在偽簽之陳蘇甚姓名旁按捺其指印，完成以陳蘇甚為共同發票人
    之本票，持向戊○○清償債務。乙○○復繼續前揭概括犯意，於同年五、六月間
    向甲○○佯稱可投資房地產謀利，使甲○○誤信為真，先後交付三百五十萬元。
    又同年九月三十日向丙○○詐稱因標購法院拍賣之房屋而現金不足，向丙○○以
    調借現款為由，致其陷於錯誤而交付五十萬元，嗣均未清償而避居他處，戊○○
    、丙○○始知受騙。
二、案經戊○○、丙○○訴請台灣台南地方法院檢察署檢察官偵查起訴及移送併辦。
      理      由
一、右揭事實，業據被告乙○○於偵查中及本院審理中坦承不諱，核與被害人戊○○
    、丙○○、甲○○及陳蘇甚所述情節相符，並有前開本票影本乙紙、支票四紙在
    卷可稽，被告自白核與事實相符，事證明確，其犯行應堪認定。又被告向甲○○
    行詐部分雖未起訴，惟與起訴並經本院為有罪判決之向被害人戊○○、丙○○行
    詐部分有連續犯裁判上一罪關係，本院自得併予審理。
二、核被告乙○○所為，係犯刑法第三百三十九條第一項之詐欺取財及同法第二百零
    一條第一項之偽造有價證券罪。被告偽造被害人陳蘇甚署押於前開本票上，偽造
    署押為偽造有價證券之部分行為；另偽造有價證券持以行使，其行使之低度行為
    應為偽造之高度行為所吸收，均不另論罪。其先後三次詐欺行為，時間緊接，所
    犯構成要件相同，顯係出於概括之犯意為之，為連續犯，應依刑法第五十六條之
    規定以一罪論。其所犯偽造有價證券罪及詐欺罪二罪間，有方法結果之牽連關係
    ，為牽連犯，應從一重偽造有價證券罪處斷。又被告雖偽造前開本票，然被告於
    該本票上除偽簽陳蘇甚為發票人外，亦以本人列為共同發票人，顯無逃避票據責
    任之意，互參被害人陳蘇甚於原審審理時亦供稱與被告之金錢往來數目均已記不
    清楚等情，被告與被害人陳蘇甚借貸關係應屬密切，被告或誤信可逕予借其信用
    共同發票，致罹刑章，再者，被告以前開偽造本票向被害人戊○○清償宿欠面額
    亦僅四十萬元，情輕法重，犯罪情節足堪憫恕，如量處偽造有價證券之法定最低
    刑有期徒刑三年，顯屬過重，爰依刑法第五十九條規定減輕其刑。
三、原審予以論罪科刑並認如科以偽造有價證券法定最低刑仍嫌過重而依刑法第五十
    九條減輕其刑固非無見，惟查原審未及就被告向甲○○詐欺部份併予審理即有未
    洽。公訴人上訴指摘原判決不當為有理由，自應由本院將原判決撤銷改判。爰審
    酌被告犯罪之動機、目的、手段、詐得財物之數量、素行、犯罪後坦承犯行態度
    良好等一切情狀，量處如主文所示之刑，以資懲儆。前開偽造之本票雖未扣案，
    惟無證據證明已滅失，應依刑法第二百零五條宣告沒收，另前開偽造本票既已沒
    收，其上偽造「陳蘇甚」之署押自毋庸重複諭知沒收，又上開本票被告雖亦將自
    己列為共同發票人，此部分雖無偽造有價證券犯行，因事實上該本票無法分割，
    其上既偽造陳蘇甚為發票人，自應就整紙本票諭知沒收，均併予敘明。
據上論斷，應依刑事訴訟法第三百六十九條第一項前段、第三百六十四條、第二百九
十九條第一項前段、刑法第五十六條、第二百零一條第一項、第三百三十九條第一項
、第五十五條、第五十九條、第二百零五條，罰金罰鍰提高標準條例第一條前段，判
決如主文。
本案經檢察官蘇南桓到庭執行職務。
中    華    民    國      九十      年      九      月        十三      日
                                  臺灣高等法院臺南分院刑事第二庭
                                      審判長法官  游    明    仁
                                            法官  陳    清    溪
                                            法官  蘇    重    信
右正本證明與原本無異。
如不服本判決，應於判決送達後十日內向本院提出上訴狀，其未敘述理由者並應於提
出上訴狀後十日內向本院補提理由書（應附繕本)。
                                      法院書記官  李    珍    鳳
中    華    民    國      九十      年      九      月        十七      日
附錄法條
刑法第二百零一條第一項：
意圖供行使之用，而偽造、變造公債票，公司股票或其他有價證券者，處三年以上十
年以下有期徒刑，得併三千元以下罰金。
刑法第三百三十九條第一項：
意圖為自己或第三人不法之所有，以詐術使人將本人或第三人之物交付者，處五年以
下有期徒刑、拘役或科或併科一千元以下罰金。


司法院資訊處製作；財團法人民間司法改革基金會備份。
